臺灣高雄地方法院刑事判決
111年度審金訴字第197號
公  訴  人  臺灣高雄地方檢察署檢察官
被      告  張樟鎰



上列被告因洗錢防制法等案件，經檢察官提起公訴（110年度偵
字第21173號），本院合議庭裁定由受命法官進行簡式審判程序
，判決如下：
    主  文
張樟鎰幫助犯洗錢防制法第十四條第一項之洗錢罪，處有期徒刑
貳月，併科罰金新臺幣壹萬元，罰金如易服勞役，以新臺幣壹仟
元折算壹日。
    事  實
一、張樟鎰可預見提供金融機構帳戶存摺、提款卡及提款密碼予
    他人使用，可能幫助掩飾、隱匿他人犯罪所得或幫助他人遂
    行詐欺取財犯行，仍不違背其本意，而基於幫助掩飾、隱匿
    特定犯罪所得之去向及幫助詐欺取財之不確定故意，於民國
    110年6月底某時許，在不詳地點，約定以新臺幣（下同）1
    萬元之代價，將其所申辦之元大商業銀行股份有限公司帳戶
    （帳號000-00000000000000號，下稱元大銀行帳戶)之存摺
    、提款卡、密碼，交付予詐欺集團成員使用。嗣該詐欺集團
    成員取得上開帳戶後，即意圖為自己不法之所有，基於詐欺
    取財及洗錢之犯意，於110年5月底6月初間，以BLUED交友軟
    體不詳之直播主與蔡乙德聯繫，並佯稱：可在投資網站「億
    條鏈」投資獲利云云，致其陷於錯誤，依指示於110年6月29
    日18時32分許，以網路轉帳匯款1萬5千元至上開元大銀行帳
    戶內，旋遭提領一空。嗣經蔡乙德查覺有異，始知受騙，報
    警處理而循線查獲上情。
二、案經苗栗縣政府警察局大湖分局報告臺灣高雄地方檢察署檢
    察官偵查起訴。
    理  由
一、程序方面：
    本件被告張樟鎰所犯均為死刑、無期徒刑、最輕本刑為3年
    以上有期徒刑以外之罪，其於準備程序中就被訴事實為有罪
    之陳述，經法官告知簡式審判程序之旨，並聽取當事人之意
    見後，本院依刑事訴訟法第273條之1第1項之規定，裁定進
    行簡式審判程序。又本件之證據調查，依刑事訴訟法第273
    條之2規定，不受同法第159條第1項、第161條之2、第161條
    之3、第163條之1及第164條至第170條規定之限制，均合先
    敘明。
二、認定犯罪事實所憑之證據：
    上開犯罪事實，業據被告張樟鎰於本院審理時坦承不諱（見
    本院卷第31、47、49頁），核與證人即被害人蔡乙德於警詢
    時之證述相符，並有內政部警政署反詐騙諮詢專線紀錄表、
    高雄市政府警察局左營分局四海派出所受理詐騙帳戶通報警
    示簡便格式表、金融機構聯防機制通報單、被害人蔡乙德所
    提供之LINE對話紀錄及網銀轉帳交易明細、元大商業銀行股
    份有限公司110年7月28日元銀字第1100010652號函暨帳戶基
    本資料及客戶往來交易明細、元大商業銀行股份有限公司作
    業服務部110年11月23日元作服字第1100052493號函暨客戶
    往來交易明細、電子銀行約定轉入帳號異動暨申請書在卷可
    佐，足認被告自白與事實相符，並有證據補強，洵堪採為論
    罪科刑之依據。從而，本案事證明確，被告犯行堪以認定，
    應依法論科。
三、論罪科刑：
（一）罪名及罪數：
      核被告所為，係犯刑法第30條第1項前段、第339條第1項
      之幫助犯詐欺取財罪，及刑法第30條第1項前段、洗錢防
      制法第2條第2款、第14條第1項之幫助犯洗錢罪。其以一
      行為，幫助他人對被害人進行詐欺犯行，並同時觸犯幫助
      洗錢罪及幫助詐欺取財罪，為想像競合犯，應依刑法第55
      條前段規定，從一較重之幫助一般洗錢罪處斷。
（二）刑之減輕事由：
      被告未實際參與詐欺取財及洗錢之構成要件行為，其情節
      相對於詐欺取財罪之正犯而言，較為輕微，爰依刑法第30
      條第2項之規定，按正犯之刑減輕之；另按洗錢防制法第1
      6條第2項規定：「犯前2條之罪，在偵查或審判中自白者
      ，減輕其刑。」，被告於本院審理中已自白洗錢犯行，應
      依洗錢防制法第16條第2項規定減輕其刑，並與前開減輕
      事由，依法遞減之。
（三）刑罰裁量：
      爰以行為人之責任為基礎，審酌被告知悉國內現今詐欺案
      件盛行，竟為圖小利而交付其所申辦之金融帳戶供他人非
      法使用，幫助犯罪者隱匿真實身分，助長社會財產犯罪風
      氣及增加追緝犯罪之困難度，所為實屬不該；惟念其犯後
      坦承犯行，態度尚可，兼衡其素行、本件犯罪之手段、情
      節、所生危害、智識程度、家庭生活、經濟狀況等一切具
      體情狀（涉被告個人隱私，均詳卷），量處如主文所示之
      刑，並就罰金刑部分，諭知易服勞役之折算標準（因本件
      非最重本刑5年以下有期徒刑之罪，依法不得易科罰金，
      併此敘明）。
四、沒收與否之認定：
（一）按洗錢防制法第18條第1項固規定「犯第14條之罪，其所
      移轉、變更、掩飾、隱匿、收受、取得、持有、使用之財
      物或財產上利益，沒收之；犯第15條之罪，其所收受、持
      有、使用之財物或財產上利益，亦同。」惟該條文並無「
      不問屬於犯罪行為人與否」之絕對義務沒收要件，當以屬
      於犯罪行為人者為限（即實際管領者），始應沒收。查被
      告既已將台新帳戶之存摺、提款卡、密碼交由詐欺集團成
      員使用，對匯入該帳戶內之款項已無事實上管領權，且被
      告於本院審理時陳稱：我沒有拿到錢等語（見本院卷第51
      頁），依卷內現有事證，亦查無被告因本案有獲取任何歸
      屬於被告之財物或財產上利益，是本案無從依洗錢防制法
      第18條第1項或刑法第38條之1第1項規定宣告沒收。
（二）被告交付詐欺集團成員之存摺、提款卡，雖係供犯罪所用
      之物，但未經扣案，且該等物品本身價值低微，沒收欠缺
      刑法上重要性，爰不予宣告沒收或追徵。
據上論斷，應依刑事訴訟法第273條之1第1項、第284條之1、第2
99條第1項前段，洗錢防制法第2條第2款、第14條第1項、第16條
第2項，刑法第11條前段、第30條第1項前段、第2項、第339條第
1項、第55條、第42條第3項前段，刑法施行法第1條之1，判決如
主文。
本案經檢察官林志祐提起公訴，檢察官范文欽到庭執行職務。
中　　華　　民　　國　　111 　年　　6 　　月　　14　　日
                  刑事第五庭  法  官    黃政忠
以上正本證明與原本無異。
如不服本判決應於收受判決後20日內向本院提出上訴書狀，並應
敘述具體理由。其未敘述上訴理由者，應於上訴期間屆滿後20日
內向本院補提理由書(均須按他造當事人之人數附繕本)「切勿逕
送上級法院」。
「因疫情而遲誤不變期間，得向法院聲請回復原狀」。
中　　華　　民　　國　　111 　年　　6 　　月　　15　　日
                              書記官    儲鳴霄

附錄本判決論罪科刑法條：
刑法第30條
幫助他人實行犯罪行為者，為幫助犯。雖他人不知幫助之情者，
亦同。
幫助犯之處罰，得按正犯之刑減輕之。

刑法第339條第1項
意圖為自己或第三人不法之所有，以詐術使人將本人或第三人之
物交付者，處5年以下有期徒刑、拘役或科或併科50萬元以下罰
金。

洗錢防制法第2條
本法所稱洗錢，指下列行為：
一、意圖掩飾或隱匿特定犯罪所得來源，或使他人逃避刑事追訴
    ，而移轉或變更特定犯罪所得。
二、掩飾或隱匿特定犯罪所得之本質、來源、去向、所在、所有
    權、處分權或其他權益者。
三、收受、持有或使用他人之特定犯罪所得。

洗錢防制法第14條
有第二條各款所列洗錢行為者，處7年以下有期徒刑，併科新臺
幣5百萬元以下罰金。
前項之未遂犯罰之。
前二項情形，不得科以超過其特定犯罪所定最重本刑之刑。